臺灣臺南地方法院刑事判決
111年度訴字第570號
公  訴  人  臺灣臺南地方檢察署檢察官
被      告  陳宣憓



選任辯護人  黃冠霖律師
(法扶律師)  
上列被告因偽造有價證券等案件，經檢察官提起公訴（110年度
偵字第20584號），本院判決如下：
    主  文
陳宣憓犯行使偽造私文書罪，處有期徒刑伍月，如易科罰金，以
新臺幣壹仟元折算壹日。又犯偽造有價證券罪，處有期徒刑壹年
陸月。
如附表編號1所示之偽造署押、如附表編號2所示之偽造本票均沒
收。
    事  實
一、陳宣憓與其前配偶蔡佳燐（另經不起訴處分）共同經營財潤
　　汽車修護廠（址設臺南市○○區○○路0段000號），李泓諺
　　係該汽車修護廠之客戶並投資該汽車修護廠。陳宣憓因財潤
　　汽車修護廠經營不善，而為下列行為：
  ㈠陳宣憓因急需取得資金周轉，明知林博信名下並無2014年份B
    MW320i型自小客車(下稱系爭汽車) 欲出售，竟基於詐欺取
    財、偽造文書之犯意，意圖為自己不法之所有，於民國108
    年1月22日凌晨0時6分許，以蔡佳燐之通訊軟體Line帳號，
    使用通訊軟體Line向李泓諺佯稱：「我晚上有去親戚家估一
    台車2014年的BMW320i，因為他們家急著用錢，別人估75我
    開70跟他收，他希到（望）給他一個月時間讓他還能買回去
    ，我有說可以先給定金40，讓他使用到過年前，到時候他沒
    有把車子牽過來，就是依40萬跟他直接收購，尾數30也不用
    給，我跟客戶說我先跟我合夥人商量看看，這台小賣價還有
    110萬上下的空間，最低還有100，你考慮一下，不行的話我
    找其他車行去做」云云，以獲利可觀為由邀約李泓諺投資新
    臺幣(下同)40萬元，李泓諺表示僅有20萬元，並要求系爭汽
    車之買賣合約書須以李泓諺為買受人，陳宣憓乃允諾之，使
    李泓諺因而陷於錯誤，於108年1月23日上午10時30分許，前
    往財潤汽車修護廠，將現金20萬元交付陳宣憓作為購車定金
    。陳宣憓於不詳時、地在如附表編號1所示之汽（機）車買
    賣轉讓合約書上偽簽「林博信」署押及捺指印而偽造私文書
    後，於108年1月23日中午12時許，在財潤汽車修護廠，將偽
    造之如附表編號1所示之汽（機）車買賣轉讓合約書，交予
    李泓諺簽名蓋章並收執而行使之，足以生損害於林博信及李
    泓諺。
  ㈡其後，因財潤汽車修護廠資金仍周轉不靈，陳宣憓為掩飾上
    開詐欺之事實，遂於108年2月4日使用通訊軟體Line向李泓
    諺佯稱：「昨天晚上12點多車主主動要我們過去（，）重點
    是他爸爸昨天因為某些原因中風了，（快死了...）希望我
    們在（再）給他一點時間，車子先不要收回，讓他跑完他爸
    爸的事情，他跟他媽媽一起跪著懇求我們...跟我們道歉，
    一定會不會讓我們難做（，）我們基於人道簽應了他們...
    我們給他最後通牒，2/28號之前沒有車沒關係，我們要看到
    錢...，因為他們在貸款，這幾天我整理好資料，再找你詳
    談，看後續處理事宜（，）法律不外乎人情...我們實在無
    法下手...」云云。嗣李泓諺自行以上開買賣轉讓合約書所
    載之車號向BMW原廠查證，發現有異，遂傳送簡訊予陳宣憓
    所提供之林博信手機門號0000000000（該門號實係由陳宣憓
    所使用）詢問確認並表示欲訴諸法律途徑，陳宣憓遂於108
    年2月26日以簡訊向李泓諺回覆稱：「你是我表哥的金主嗎
    ？如果是可以等我貸款結束後回台南跟你清嗎？拜託你不要
    為難我媽媽跟我表哥，我不會跑的，請你等我好嗎？」云云
    。陳宣憓因恐上開詐騙事實被發現，竟另基於意圖供行使之
    用而偽造有價證券之犯意，於不詳時、地，在如附表編號2
    所示之本票上偽簽「陳麗清」之署押及捺指印而偽造本票，
    並拍攝該本票之照片後，以通訊軟體Line傳送該本票照片予
    李泓諺而行使之，且向李泓諺佯稱不要對車主林博信提告，
    林博信的母親陳麗清願意出面處理，且車主的母親已開立本
    票面額5萬元共16張，其中40萬元係償還本金，另40萬元係
    支付違約金，合計80萬元，以取信於李泓諺。嗣李泓諺發現
    上開本票所載地址與陳宣憓先前居所地址相同，始知遭騙。
二、案經李泓諺訴由臺灣臺南地方檢察署檢察官偵查起訴。
    理  由
一、按被告以外之人於審判外之陳述，雖不符合同法第159條之1
    至第159條之4之規定，但經當事人於審判程序同意作為證據
    ，法院審酌該言詞陳述或書面陳述作成時之情況，認為適當
    者，亦得為證據。當事人、代理人或辯護人於法院調查證據
    時，知有第159條第1項不得為證據之情形，而未於言詞辯論
    終結前聲明異議者，視為有前項之同意，刑事訴訟法第159
    條第1項及第159條之5分別定有明文。本件據以認定事實所
    引用之書面陳述證據，業經被告及辯護人於準備程序中表示
    同意有證據能力；而本院審酌該證據資料作成當時之過程、
    內容、功能等之情況，認為適當，亦查無其他違法取證或其
    他瑕疵等不實之情事，具備合法可信之適當性保障，與本案
    待證事實間並具有相當之關聯性，以之為本案證據尚無不當
    ，復無顯有不可信之情況，認均得採為證據。
二、上揭犯罪事實，業據被告陳宣憓於偵審中均坦承不諱，核與
    證人即告訴人李泓諺、證人蔡佳燐於警詢及偵查中所述情節
    相符，並有告訴人李泓諺所提供其與被告以暱稱「蔡老闆」
    之Line通訊軟體對話紀錄1份（偵他卷第6至15頁、第20頁）
    、汽（機）車買賣轉讓合約書翻拍照片1張（偵他卷第16頁
    ）、交通部公路總局嘉義區監理所嘉義市監理站111年1月14
    日嘉監義站字第1110013402號函所附車牌號碼000-0000號自
    小客車之汽車新領牌照登記書及異動歷史查詢單影本2紙（
    偵卷第51至55頁）、告訴人李泓諺所提供與被告之Line通訊
    軟體對話紀錄1份（偵他卷第17至19頁）、告訴人李泓諺所
    提供其與被告使用手機門號0000000000號使用人之108年2月
    26日簡訊擷圖2張（偵他卷第23至24頁）、本票翻拍照片1張
    （偵他卷第25頁）、陳麗清之戶役政連結作業系統查詢資料
    1紙（偵卷第21頁）、車牌號碼000-0000號自小客車之車號
    查詢汽車車籍資料1份（偵卷第41頁）附卷可以佐證，足認
    被告之任意性自白確與事實相符，堪以採信。本案事證明確
    ，被告犯行堪以認定，應依法論科。
三、論罪科刑
　㈠被告行為後刑法第201條於108年12月25日修正公布，同年月2
    7日生效。修正後刑法第201條第1項併科之罰金刑由「3千元
    （依刑法施行法第1條之1規定提高為30倍，單位為新臺幣，
    即新臺幣9萬元）」修正為9萬元，本次修法將上開條文之罰
    金數額，調整換算後予以明定，無新舊法比較問題。
　㈡核被告所為，上開就犯罪事實欄一㈠部分，係犯刑法第216條
    、210條之行使偽造私文書及第339條第1項之詐欺取財等罪
    。被告於附表編號1所示之汽（機）車買賣轉讓合約書上偽
    簽「林博信」署押及捺指印，其偽造署押行為係偽造私文書
    之部分行為，而偽造私文書之低度行為，復為行使之高度行
    為所吸收，均不另論罪。又被告係一行為觸犯刑法行使偽造
    私文書、詐欺取財2罪名，為想像競合犯，應從一重之行使
    偽造私文書罪處斷。
        另犯上開罪事實欄一㈡部分，被告係犯刑法第201條第1
　　項之偽造有價證券罪。被告於附表編號2所示之本票上偽簽
    「陳麗清」署押及捺指印，其偽造署押行為係偽造有價證券
　　之部分行為，而行使偽造有價證券之低度行為，應為偽造有
    價證券之高度行為所吸收，均不另論罪。
    　　被告犯罪事實欄㈠所犯之行使偽造私文書罪與犯罪事實
　　欄㈡所犯之偽造有價證券兩罪間，犯意各別，行為互殊，應
　　分論併罰。
  ㈢按刑法第59條規定犯罪之情狀顯可憫恕者，得酌量減輕其刑
    ，其所謂「犯罪之情狀」，與同法第57條規定科刑時應審酌
    之一切情狀，並非有截然不同之領域，於裁判上酌減其刑時
    ，應就犯罪一切情狀（包括第57條所列舉之10款事項），予
    以全盤考量，審酌其犯罪有無可憫恕之事由，即有無特殊之
    原因與環境，在客觀上足以引起一般同情，以及宣告法定低
    度刑，是否猶嫌過重等情，以為判斷。刑法第201條第1項偽
    造有價證券之法定刑為3年以上10年以下有期徒刑，得併科9
    萬元以下罰金。本件被告偽造如附表編號2所示之本票，其
    目的單純在掩飾先前詐欺告訴人之犯行，並未以該本票另行
    向告訴人詐取財物或另有詐騙行為，所生之危害程度尚小，
    法律科處此類犯罪所設定之法定最低本刑卻同為3年以上有
    期徒刑，顯係情輕法重。況被告事後已與告訴人成立調解，
    告訴人並具狀撤回告訴，有卷附聲請撤回告訴狀（偵他卷第
    64至65頁、本院卷第37頁）及調解筆錄（本院卷第39頁）可
    憑。從而，本院認被告縱處以法定最低本刑3年有期徒刑，
    仍有情輕法重之虞，客觀上足以引起一般人之同情，且達於
    顯可憫恕之程度，爰依刑法第59條規定酌量減輕其刑。
　㈣爰審酌被告在本案行為前並無犯罪前科；因經濟狀況窘困而
    偽造私文書詐取告訴人財物，及事後為掩飾上開犯行而偽造
    本票，取信告訴人；所詐取之金額非少，事後已與告訴人成
    立調解，告訴人並具狀撤回告訴；暨被告犯後坦承犯行，及
    其於本院審理所述其教育程度為專科畢業，現從事服務業，
    與家人的關係因為經商債務問題，跟家人都已經沒有往來，
　　現在一個人生活等智識程度、家庭生活狀況等一切情狀，分
    別量處如主文所示之刑，並就得易科罰金部分諭知易科罰金
    之折算標準。
　㈤另被告雖請求宣告緩刑，惟其於上開犯行後，在本案判決前
　　另因公共危險（不能安全駕駛）案件經臺灣嘉義地方法院以
　　109年度朴交簡字第62號判處有期徒刑3月，並於同年3月31
    日確定，111年3月17日易科罰金執行完畢，有臺灣高等法院
    被告前案紀錄表1件在卷可參。是被告尚不符合刑法第74條
    第1項之緩刑要件，本院不得宣告緩刑，附此說明。
四、沒收
　㈠如附表編號1所示之汽（機）車買賣轉讓合約書並未扣案，且
    欠缺刑法上之重要性，爰不為沒收之諭知；惟上開合約書上
    偽造之署押（含捺指印）不問屬於犯人與否，應依刑法第21
    9條規定宣告沒收。
  ㈡如附表編號2所示之偽造本票係偽造之有價證券，應依刑法第
    205條規定宣告沒收。
　㈢另被告犯罪所得20萬元部分，被告已與告訴人成立調解，由
    被告依調解內容賠償告訴人，如再予宣告沒收或追徵，顯有
    過苛之虞，爰不為沒收之諭知。
五、據上論斷，應依刑事訴訟法第299條第1項前段，刑法第201
    條第1項、第216條、210條、第339條第1項、第41條第1項前
    段、第55條、第59條、第205條、第219條，刑法施行法第1
    條之1，判決如主文。
本案經檢察官廖舒屏提起公訴；檢察官吳惠娟、蘇聖涵到庭執行
職務。
中　　華　　民　　國　　111 　年　　11　　月　　8 　　日
              刑事第三庭 審判長 法　官  鄭文祺
                                法  官  鄭燕璘
                                法  官  郭瓊徽
以上正本證明與原本無異。
如不服本判決應於收受本判決後20日內向本院提出上訴書狀，並
應敘述具體理由。如未敘述上訴理由者，應於上訴期間屆滿後20
日內向本院補提理由書狀（均須按他造當事人之人數附繕本）「
切勿逕送上級法院」。
                                書記官  李慈容
中　　華　　民　　國　　111 　年　　11　　月　　9 　　日
附錄本案論罪科刑法條：
中華民國刑法第201條
意圖供行使之用，而偽造、變造公債票、公司股票或其他有價證
券者，處3年以上10年以下有期徒刑，得併科9萬元以下罰金。
行使偽造、變造之公債票、公司股票或其他有價證券，或意圖供
行使之用而收集或交付於人者，處1年以上7年以下有期徒刑，得
併科9萬元以下罰金。
中華民國刑法第210條
（偽造變造私文書罪）
偽造、變造私文書，足以生損害於公眾或他人者，處5年以下有
期徒刑。
中華民國刑法第216條
（行使偽造變造或登載不實之文書罪）
行使第210條至第215條之文書者，依偽造、變造文書或登載不實
事項或使登載不實事項之規定處斷。
附表：
編號 文書／本票  偽造之署押 備註 1 汽（機）車買賣合約書（賣主林博信，買主李泓諺，年份2014，廠牌BMW，牌照AQP-0208，定金40萬元，餘款30萬元）  「林博信」簽名 1枚、捺指印2枚 如偵他卷第16頁翻拍照片所示 2 本票（票據號碼434955，票面金額5萬元，發票人陳麗清，發票日108年2月26日）  「陳麗清」簽名 1枚、捺指印3枚 如偵他卷第25頁翻拍照片所示